【裁判字號】    98,上更(二),24
【裁判日期】    980317
【裁判案由】    違反毒品危害防制條例
【裁判全文】
臺灣高等法院臺中分院刑事判決      98年度上更(二)字第24號
上  訴  人
即  被  告  乙○○
                    （現於台灣嘉義監獄執行中）
指定辯護人  本院公設辯護人  丙○○
上列上訴人因違反毒品危害防制條例案件，不服臺灣彰化地方法
院96年度重訴緝字第3號中華民國96年11月28日第一審判決（起
訴案號：臺灣彰化地方法院檢察署95年度偵字第884號），提起
上訴，前經本院判決後，經最高法院第二次發回更審，本院判決
如下：
    主  文
原判決撤銷。
乙○○共同運輸第一級毒品，未遂，累犯，處有期徒刑捌年。扣
案之第一級毒品海洛因柒包（淨重參佰參拾伍點陸貳公克，純度
百分之肆拾點零壹，純質淨重壹佰參拾肆點貳捌公克），及第二
級毒品甲基安非他命參包（淨重壹仟玖佰柒拾點參伍公克，純度
約百分之玖拾捌點壹，純質淨重約壹仟玖佰參拾參點壹肆公克）
均沒收銷燬之。扣案之0000000000號行動電話壹具（
含其內SIM卡壹張）、偽造之「蔡世明」名義之印章壹顆、第一
級毒品外包裝報紙總重參拾伍點貳陸公克、第二級毒品包裝塑膠
袋總重約拾捌公克、氣泡布袋參個及芋頭箱子參只均沒收。
    犯罪事實
一、乙○○曾於民國81年間因施用毒品案件，經臺灣彰化地方法
    院以81年度訴字第565號判處有期徒刑3年3月確定後，經移
    送執行，於83年8月8日縮短刑期假釋出監並付保護管束，復
    於假釋保護管束期間，於84年間因違反肅清煙毒條例、麻醉
    藥品管理條例等案件，經同院以84年度訴字第1009號分別判
    處有期徒刑3年5月、6月，應執行有期徒刑3年8月確定，並
    經撤銷上開假釋，應執行殘刑有期徒刑1年3月又20日，而接
    續執行，於87年4月23日因縮短刑期假釋出監並付保護管束
    ，復於保護管束期間，於88年間因贓物案件，經同院以88年
    度易字第1393號判處有期徒刑6月確定，再撤銷上開假釋，
    應執行殘刑有期徒刑2年1月又16日，而接續執行，甫於91年
    3月11日縮短刑期執行完畢。
二、緣戊○○（另案審結）與壬○○（未據起訴，已於97年5 月
    14日死亡）、辛○○（未據起訴）共同基於運輸第一級毒品
    海洛因及第二級毒品甲基安非他命之犯意聯絡，於95年1 月
    17日下午4時許，先由壬○○囑託與其有犯意聯絡之胞妹翁
    寶蓮（業經福建高等法院金門分院以95年度上訴字第29號判
    處有期徒刑15年，經最高法院以96年度台上字第3900號駁回
    上訴確定，因翁寶蓮自幼為人收養，故2人姓氏不同）先行
    購入3箱芋頭後，即由壬○○將3箱芋頭攜往不詳地點，將用
    報紙包裹之7包海洛因（淨重335.62公克，純度40.01%，純
    質淨重134.28公克，外包裝總重35.26公克）及用塑膠袋包
    裝之3包甲基安非他命（共淨重1970.35公克，純度約98.1%
    ，純質淨重約1933.14公克，塑膠袋總重約18公克）分別置
    入該3箱芋頭之空隙處，並以氣泡布袋3個包裏，旋即重新封
    箱後交予翁寶蓮。翁寶蓮乃於同日下午4時30分許，將內含
    上開毒品之3箱芋頭，騎乘機車載運至金門縣金城鎮○○○
    路20號之翔群航空貨運嘉揚快遞公司（下稱嘉揚快遞），交
    予不知情之該公司收貨員蔡漢卿，使其寄送至彰化縣溪湖鎮
    ○○路29巷6號，由冒「蔡志明」名義為收件人之戊○○代
    為收受，戊○○並將壬○○所交付之門號0000000000號SIM
    卡裝在自己所有之SAMSUNG牌行動電話機具內，以供聯絡收
    取上開第一、二級毒品之用，並約定事成之後戊○○可獲得
    新臺幣（下同）10萬元之報酬。於同日下午6時30分許，蔡
    漢卿將上開3箱芋頭送至金門航空站尚義機場交付託運，為
    內政部警政署航空警察局臺北分局金門分駐所警員執行貨運
    行李檢查時，發覺上開寄件日期為95年1月17日、寄件人「
    陳加亮」、收件人「蔡志明」、電話0000000000號、收件地
    址為彰化縣溪湖鎮○○路29巷6號之貨物有異，乃開箱檢驗
    ，當場查獲所夾藏之第一級毒品海洛因7包及甲基安非他命3
    包。
三、警員查扣上開物品後，為追查運輸毒品嫌犯，乃將前開裝有
    毒品之3箱貨物包裝後交予大榮貨運公司，請其依正常快遞
    作業程序送貨，經大榮貨運公司員林宅配站主任庚○○指派
    送貨員癸○○與警員己○○乘坐1部車送貨，其餘警員則駕
    駛另1部車尾隨在後。惟戊○○於95年1月18日下午4時許，
    在收貨地點即彰化縣溪湖鎮○○路29巷6號附近，因施用毒
    品，為彰化縣警察局溪湖分局埔鹽分駐所警員查獲，並帶至
    該分駐所接受詢問而無法親自收取貨物，戊○○即乘隙以電
    話連絡辛○○告知上情，辛○○因而指派其原所經營之昱騰
    電子遊藝場之會計丁○○（另案審結）及店內常客乙○○前
    往接貨，並由丁○○先至埔鹽分駐所向戊○○拿取車輛鑰匙
    後，即與乙○○2人一同前往領取上開裝有第一、二級毒品
    之貨物。而乙○○明知海洛因及甲基安非他命係屬毒品危害
    防制條例第2條第2項第1款及第2款所列之第一級毒品及第二
    級毒品，未經許可不得運輸，竟應允辛○○所託前往領取上
    開裝有海洛因及甲基安非他命之貨物，而與辛○○、壬○○
    及丁○○等人共同基於運輸第一級毒品海洛因及第二級毒品
    甲基安非他命之犯意聯絡，由乙○○搭載丁○○至上開戊○○停車之地點，由丁○○下車至戊○○車上拿取上開聯絡運
    輸毒品用之0000000000號手機後，即與大榮貨運公司人員連
    絡，佯稱其係收件人之胞妹，表示要代為領貨，再由乙○○
    與送貨人員連絡，經雙方約定，於95年1月18日19時許，在
    彰化縣溪湖鎮○○路溪湖糖廠停車場內領取貨物。乙○○隨
    即載丁○○前往約定地點欲領取前開貨物時，經癸○○及己○○要求須收件人之印章始得領取，並告以彼等可在該處等
    待，乙○○即載丁○○離去，由丁○○以電話告知辛○○上
    情，辛○○乃告以可偽刻印章，乙○○與丁○○即在附近尋
    找印章店，共同基於偽造印章之犯意，委託不知情之刻印店
    成年人員偽刻「蔡世明」名義之印章1顆（因丁○○誤聽收
    件人為「蔡世明」），足以生損害於「蔡世明」及大榮貨運
    公司，再前往上開地點取貨，惟旋為埋伏之警員當場逮捕，
    乙○○、丁○○2人運輸第一、二級毒品犯行始未遂，員警
    並在丁○○身上扣得上開SAMSUNG牌行動電話1支（內含門號
    0000000000號SIM卡1張）、偽造之「蔡世明」名義之印章1
    顆，再循線查獲戊○○，始悉上情。
四、案經內政部警政署航空警察局臺北分局報請臺灣彰化地方法
    院檢察署檢察官偵查起訴。
    理  由
壹、證據能力部分：
    按被告以外之人於審判外之陳述，雖不符刑事訴訟法第159
    條之1至第159條之4之規定，而經當事人於審判程序同意作
    為證據，法院審酌該言詞陳述或書面陳述作成時之情況，認
    為適當者，亦得為證據。當事人、代理人或辯護人於法院調
    查證據時，知有第159條第1項不得為證據之情形，而未於言
    詞辯論終結前聲明異議者，視為有前項之同意，刑事訴訟法
    第159條之5定有明文。查本案全部卷證，公訴人、被告及其
    辯護人均未爭執其證據能力，本院復衡以該等證據作成時之
    情況，並無違法取證之瑕疵，認以之作為證據應屬適當，是
    本案所引用之下列各項證據，均有證據能力，合先敘明。
貳、實體部分：
一、訊據上訴人即被告（下稱被告）乙○○固坦承應允辛○○而
    載丁○○前往取貨，惟矢口否認有何犯行，辯稱：當初是辛○○打電話給伊，叫伊載丁○○去領裝有名產之包裹，因為
    丁○○不知道取貨地點，伊知道該處，才載丁○○前往，且
    係因丁○○不認得取貨地點，才由伊接聽電話向送貨員詢問
    地點，到了交貨地點，送貨員又說要收貨人的印章，伊等先
    離開，由丁○○打電話給辛○○要印章，辛○○就叫伊等去
    刻，伊等才去刻，伊係在丁○○收包裹且警員出面抓人時，
    才知道包裹內有毒品云云。惟查：
(一)、上開犯罪事實，業據證人即共同被告戊○○於原審法院95年
    度重訴字第13號96年4月18日審理時證述：因為伊係辛○○
    所經營之遊戲場客人，因而與辛○○熟識，而辛○○與壬○○則係好朋友，辛○○知道伊有施用毒品之習慣，乃介紹壬○○與伊認識，並與伊約定要運輸毒品事宜，因為領貨前1
    天伊有答應要領貨，後因為自己施用毒品案件為警查獲，辛○○知道後就叫丁○○等人來向伊拿車鑰匙等物，後來丁○○有來分駐所拿車鑰匙，並詢問停車地點，而聯絡（運輸毒
    品）之行動電話伊係放在車上。丁○○係辛○○店內之會計
    ，乙○○乃辛○○店內之常客，渠等與辛○○十分熟稔，之
    前伊與辛○○等人談論將要運輸毒品時，乙○○也在場聆聽
    ，伊可以確定乙○○知道辛○○有叫伊代領裝有毒品之包裹
    ，且平常辛○○常叫乙○○、丁○○2人去辦事情，乙○○
    等人應當知悉要領取之貨物為毒品等語明確（參原審95年度
    重訴字第13號卷第二宗第42至53頁）。證人戊○○於本案原
    審96年11月14日審理中再度具結證稱：伊與乙○○之前有與
    辛○○去大陸，辛○○叫伊幫忙代領毒品，當時乙○○也有
    在場，也有聽到辛○○叫伊幫忙代領毒品之包裹，乙○○知
    道這個包裹裡面有毒品等語（參原審卷第107頁），而被告
    於戊○○96年11月14日作證後，經審判長請其對證人戊○○
    之證述表示意見時亦供稱：伊有跟辛○○、戊○○一起去大
    陸，當時伊看到桌上有安非他命，但是伊不知道他們要如何
    運回來，伊沒有參與，當時伊看到的安非他命大約1、2百公
    克左右等語，顯然戊○○上開所證情節非虛。又上開裝有第
    一、二級毒品之貨物，係如何交由嘉揚快遞人員蔡漢卿寄件
    ，如何遭航空警察局臺北分局金門分駐所警員檢獲，及事後
    如何查獲欲領取上開貨物之被告乙○○、丁○○之過程，亦
    據證人蔡漢卿、癸○○、庚○○及己○○等人分別於原審法
    院95年度重訴字第13號警詢中及該案於原審法院審理中證述
    屬實（參航警北分三字第09 50000334號卷第57-59頁，原審
    95年度重訴字第13號第二宗第42至53頁、第76至88頁）。
(二)、證人癸○○於原審95年度重訴字第13號審理中證稱：因本件
    包裹係國際快遞，要蓋印章始可領取，領貨的2人未帶印章
    ，男的有問可否簽名，伊說不行，是男的表示等一下要拿印
    章來，女的沒有表示特別之意見；主要與伊、員警（指偽裝
    為送貨員之己○○）接洽的都是那個男生等語（見該卷第二
    宗第44頁至45頁背面）；證人己○○亦於該案審理中證稱：
    當時開車過來的人是被告，旁邊坐丁○○，他們到達停車場
    後，車頭朝馬路沒有熄火，被告並跟伊等說直接將3箱貨物
    放其車內，經伊阻止貨運人員，並對被告表示要簽名及看證
    件，被告非收件人，但表示是收件人的哥哥或弟弟，伊就要
    求他去拿收件人的印章再來領，伊即與刑事組聯繫協助。被
    告他們再次來時，伊就將他們引到停車場內，……。丁○○
    坐在被告旁邊，在車內沒有動作，僅有被告急著要貨物，整
    個過程都是被告負責與伊聊及接洽等語（見同卷第二宗第78
    頁背面至79頁背面）；丁○○亦同時證稱：……貨運行的人
    說要本人領，若不是本人就要印章，伊等就回去，半路上被
    告就說要刻印章，……刻印章的錢是被告付的、當時伊急著
    要回去顧店，是乙○○叫伊下去刻印章，他在車上等，乙○○與辛○○2人很好，他們常常去大陸，辛○○沒有交代伊
    說包裹一定要領到等語（見同卷第二宗第81頁正背面）。顯
    然被告駕車載丁○○前往領貨，並非僅係單純載丁○○前往
    而幫助辛○○運輸第一、二級毒品而已，其在領貨過程中，
    實係居於主導之地位，且亟欲將毒品包裹領取到手，並載運
    回辛○○處無訛。被告辯稱其僅是單純載丁○○前往領貨云
    云，顯不足採。
(三)、被告乙○○及丁○○均供承，並不認識收件人「蔡志明」，
    惟乙○○既受辛○○所託陪同丁○○前往領取上開貨物，而
    該貨物之收件人既非戊○○或辛○○，則乙○○、丁○○2
    人於受辛○○委託領取上開貨物時豈會無所懷疑？況經大榮
    貨運公司人員與丁○○聯繫時，丁○○尚偽稱係收件人之胞
    妹，乙○○亦在場聽聞，惟對丁○○之佯示身分，竟亦未質
    疑（本院卷第58頁背面），並進而與送貨員約定交貨地點，
    且經送貨人員要求須收件人之印章後，被告即與丁○○離去
    ，並經連絡辛○○後，即在附近尋找印章店偽刻印章，且因
    丁○○誤聽收件人為「蔡世明」，而委託不詳之刻印店成年
    人員偽刻「蔡世明」名義之印章1顆，此亦據丁○○證明屬
    實，上開行徑顯然怪異，苟如被告所言，僅係單純受託載丁○○前往代收包裹，則其2人在發現收件人並非辛○○或戊○○，而係1陌生人，且無該收件人之印章而不能領取貨物
    時，理應返回向辛○○詢問清楚，惟渠等反而偽稱係收件人
    之親人，且大費周章前往刻印店偽刻上開陌生人名義之印章
    而堅持要領取貨物，顯然有別於一般僅單純受託代為領取貨
    物之情形，可見其2人知悉前開包裹內之物品非比尋常，而
    有亟須領取到手之意。
(四)、再者，被告乙○○對於本件領取貨物之緣由，前後供述反覆
    ，其於甫被查獲時之警詢筆錄起，迄95年12月7日原審行準
    備程序時均供稱：當天伊在昱騰遊藝場打電動，丁○○就拜
    託伊載她去溪湖領郵包等語，隻字未提係受辛○○所託乙節
    ，直至證人戊○○於原審96年11月14日證述有關被告乙○○
    、丁○○與辛○○之關係，及乙○○曾與伊及辛○○一起去
    大陸，辛○○有叫伊運送毒品，當時乙○○也有在場聽聞等
    語，被告乙○○始改稱：當天是辛○○叫丁○○去辦此事，
    辛○○打電話給伊詢問是否知悉戊○○住處，並委託伊載丁○○前去戊○○以前之住處領取包裹等語（原審卷第106頁
    背面至110頁）；另共同被告丁○○對於本件領貨緣由亦前
    後供述反覆，其於甫被查獲時之警詢筆錄起，亦均供稱：是
    戊○○打電話給伊，叫伊到埔鹽分駐所拿他的車鑰匙，將他
    的車開到伊開的店停放，順便拿下他的行動電話，還說如果
    有貨運行打他的行動電話給他時，要伊幫他代收，他有說收
    件者是蔡志明等語，而與被告乙○○一開始之說詞相符，直
    至96年5月16日丁○○始證稱：辛○○跟伊說戊○○被抓，
    要伊去找戊○○拿鑰匙，並且請乙○○開車載伊去等語（原
    審95年度重訴字第13號卷第81頁），顯見渠等一開始均避於
    提及辛○○，就領取毒品包裹之委託人及原因均有所隱瞞、
    避重就輕，顯然對於所接運之物係毒品一事均已知悉，而與
    辛○○有犯意聯絡及行為分擔無訛。
(五)、再衡以被告乙○○與辛○○2人關係非淺，被告曾與辛○○
    及戊○○一起去大陸，也在大陸見到辛○○有1、2百公克之
    甲基安非他命，而本案雖無證據證明扣案之毒品即係被告在
    大陸所見之毒品，惟被告顯然知悉辛○○確實擁有數量不少
    之毒品；而丁○○係辛○○之前女友，亦據丁○○供明在卷
    （原審95年度重訴字第13號卷第二宗第81頁），足見渠等與
    辛○○之關係均十分密切。又上開第一、二級毒品海洛因、
    甲基安非他命數量不少、價值甚高，辛○○對於要去領貨之
    人必有相當之信賴，且對於領貨之被告乙○○、丁○○亦會
    詳為交待貨物內容，使渠等有所警覺、謹慎小心，避免有所
    閃失，以致損失鉅額之毒品。是被告乙○○及丁○○對於渠
    等要領取之貨物係裝有第一、二級毒品海洛因、甲基安非他
    命乙節，當知之甚詳。被告乙○○辯稱對於上開運輸第一、
    二級毒品海洛因及甲基安非他命均不知情云云，有違常理，
    無足憑採。
(六)、扣案之上開3箱芋頭間隙中經查扣之白色粉末及白色結晶物
    ，經送鑑定結果，分別係屬第一級毒品海洛因7包（淨重335
    .62 公克，空包裝總重35.26公克，純度40.01﹪，純質淨重
    134.28公克）及第二級毒品甲基安非他命3包（淨重1970.35
    公克，純度約98.1%，純質淨重約1933.14公克），此有法務
    部調查局95年3月21日第000000000號鑑定通知書及內政部警
    政署刑事警察局鑑定書各1紙在卷（見95年度偵字第884 號
    卷第116頁，原審法院95年度重訴字第13號卷第一宗第66 頁
    ）可稽。此外，復有查獲之照片27張及航空警察局臺北分局
    臨檢紀錄表、門號0000000000號之通聯紀錄、亞太行動寬頻
    股份有限公司函各1份，暨上開SAMSUNG牌行動電話1支（內
    含門號0000000000號SIM卡1張）及偽造之「蔡世明」名義之
    印章1顆扣案可資佐證。
二、綜上所述，被告否認犯行，應係畏罪卸責之詞，不足採信。
    本案事證已臻明確，被告犯行洵堪認定。
參、新舊法比較適用部分：
(一)、被告行為後，刑法業於94年2月2日修正公布，並自95年7 月
    1日起施行。修正後刑法第2條第1項規定，已將新舊法律適
    用之「從新從輕」原則，改採「從舊從輕」原則，而此規定
    僅係規範行為後法律變更所生新舊法律比較適用之準據法，
    並非實體刑罰法律，自不生行為後法律變更之比較適用問題
    ，應逕行適用新法第2條第1項之規定，為「從舊從輕」之比
    較，合先敘明。
(二)、刑法第33條第5款有關罰金刑部分，在新法部分係規定：罰
    金，新臺幣1,000元以上，以百元計算之。而舊法則係規定
    ：罰金，1元以上。則本案有關法定刑罰金部分，修正後之
    規定並非較有利於被告，自應適用修正前之規定。
(三)、被告行為後，上開新修正刑法刪除第55條關於牽連犯之規定
    。依修正前即行為時之規定，應從一重處斷；依修正後之刑
    法既已刪除牽連犯之規定，則所犯各罪應依數罪併罰之規定
    分論併罰。比較新舊法之規定，修正後之規定並非較有利於
    被告，依刑法第2條第1項之規定，應適用行為時之法律，即
    適用修正前刑法第55條牽連犯之規定。
(四)、刑法第64條第2項原規定「死刑減輕者，為無期徒刑，或為
    15 年以下12年以上有期徒刑」，第65條第2項規定「無期徒
    刑減輕者，為7年以上有期徒刑」，亦已修正為：死刑減輕
    者為無期徒刑，無期徒刑減輕者為20年以下15年以上有期徒
    刑。修正後之規定並非較有利於被告，自應適用修正前之規
    定。
(五)、「如新舊法處罰之輕重相同，即無比較適用之問題，非此條
    所指之法律有變更，即無本條之適用，應依一般法律適用原
    則，適用裁判時法。其為純文字修正者，更應同此。」最高
    法院95年度第21次刑事庭會議決議參照。故本件有關刑法第
    28條之共同正犯、55條之想像競合犯、第47條之累犯等規定
    雖同經修正，惟就本案而言，新舊法處罰之輕重相同，即無
    比較適用之問題，爰適用裁判時法即修正後刑法之規定論科
    。
肆、論罪科刑部分：
一、查海洛因及甲基安非他命係屬毒品危害防制條例第2 條第2
    項第1 款及第2 款所列之第一級及第二級毒品，未經許可，
    不得運輸，且毒品危害防制條例第4 條所稱之運輸毒品罪，
    不以國外輸入國內或國內輸出國外為限，其在國內運輸者亦
    屬之（司法院36年院解字第3541號、37年院解字第3853號解
    釋意旨參照）。又所謂「運輸」，係指本於運輸意思而搬運
    輸送而言，倘其有此意圖者，一有搬運輸送之行為，犯罪即
    已成立，並非以運抵目的地為完成犯罪之要件。因此應以起
    運為著手，以運離現場為其既遂，則運輸毒品罪，並不以兩
    地間毒品直接運送移轉存置於特定地點為限，其以迂迴、輾
    轉方法，利用不相同之運輸工具、方法將特定之毒品移轉運
    送至最終目的者，其各階段之運送行為，均不失為運輸行為
    之一種，此即為運輸毒品罪之犯罪構成要件之行為（最高法
    院92年度臺上字第5426號、95年度臺上字第6577號判決意旨
    可資參照）。本件翁寶蓮將3只裝有毒品之包裏運送至嘉揚
    快遞公司交予蔡漢卿，且由蔡漢卿將上開3只包裏運送至金
    門航空站尚義機場交付託運，雖已有搬運輸送之行為，惟扣
    案之毒品於95年1月17日下午6時30分許，由蔡漢卿將上開物
    品運送至金門航空站尚義機場交付託運時，為內政部警政署
    航空警察局臺北分局金門分駐所警員執行貨運行李檢查時，
    發覺有異並開箱檢驗後，即當場查獲該夾藏之第一級毒品海
    洛因7包及甲基安非他命3包，此時該等毒品已在警方公權力
    控制、占有中，該次運輸毒品之犯罪行為客觀上已無法依辛○○等人之意思，運送至辛○○處。而按：「行為人如原即
    具有販毒營利之決意，雖遭警設計誘捕致實際上不能完成毒
    品交易時，因行為人原即具有販賣毒品之意思，客觀上又已
    著手於販賣之行為，自應成立販賣毒品未遂罪。」、「所謂
    陷害教唆，係指行為人原不具犯罪之故意，純因司法警察之
    設計教唆，始萌生犯意，進而實施犯罪構成要件之行為者而
    言，因其手段顯然違反憲法對於基本人權之保障，且已逾越
    偵查犯罪之必要程度，對於公共利益之維護並無意義，故否
    定其因此取得之證據資料有證據能力。至警方對於原已具有
    犯罪故意並已實施犯罪行為之人，以所謂釣魚之偵查技巧蒐
    證，既無礙於行為人基本人權之保障，對於犯罪偵防及社會
    秩序之維護，復有正面之效果，倘其取得證據資料並未違背
    法定程序，自應認其有證據能力。」最高法院著有92年度台
    上字第4527號、95年度台上字第4034號判決可資參照，此於
    運輸毒品案件，亦應有其適用。本案警員為追查收貨嫌犯，
    乃將前開裝有毒品之貨物交予大榮貨運公司，請其依正常快
    遞作業程序送貨，經大榮貨運公司指派癸○○前往送貨，並
    由警員己○○隨同癸○○乘坐1部車，其餘警員則駕駛另1部
    車尾隨在後，惟戊○○於收貨前，在收貨地點附近，因施用
    毒品，為彰化縣警察局溪湖分局埔鹽分駐所警員查獲，並帶
    至該分駐所接受訊問而無法親自收取貨物，戊○○即乘隙連
    絡辛○○告知上情，辛○○因而指派丁○○及乙○○前往接
    貨，而丁○○及乙○○自斯時起，即與辛○○等人共同基於
    運輸第一、二級毒品之犯意連絡，由丁○○前去向戊○○拿
    取車子鑰匙，與貨運公司人員連絡，乙○○亦與貨運公司人
    員連絡，約定交貨地點，並駕車搭載丁○○前往領貨，且於
    送貨人員要求須收件人之印章時，其2人復前往偽刻印章後
    返回欲領取貨物時，為埋伏警員查獲，其2人在應允辛○○
    之請託後，即具有運輸第一、二級毒品之犯意，客觀上復已
    著手於領取貨物之行為，依上開最高法院判決意旨，應構成
    運輸毒品罪之未遂犯。故核被告乙○○所為，係犯毒品危害
    防制條例第4條第1項、第6項之運輸第一級毒品未遂罪，及
    同條第2項、第6項之運輸第二級毒品未遂罪，另其偽造「蔡
    世明」名義之印章1顆，係犯刑法第217條之偽造印章罪。公
    訴人雖認被告所為，係犯毒品危害防制條例第4條第1、2 項
    之運輸第一、二級毒品既遂罪，此部分尚有未洽，惟此係屬
    犯罪事實之減縮，自無庸變更起訴法條，另被告偽造印章部
    分雖未據檢察官起訴，惟此部分與檢察官起訴部分，有修正
    前刑法牽連犯之裁判上一罪之關係，本院自得併予審理，均
    併此敘明。被告就運輸第一、二級毒品未遂部分，與辛○○
    、壬○○、丁○○等人彼此之間；就偽造印章部分，與辛○○、丁○○彼此之間，均有犯意聯絡及行為分擔，均為共同
    正犯。被告利用不知情之刻印店成年人員偽造印章，為間接
    正犯。被告以1運輸行為，同時運輸第一級毒品及第二級毒
    品未遂，為想像競合犯，應從一重論以運輸第一級毒品未遂
    罪，且與其偽造印章之行為，有方法目的之關係，為修正前
    刑法第55條後段之牽連犯，亦應從一重論以運輸第一級毒品
    未遂罪，並依刑法第25條第2項之規定減輕其刑。又被告有
    如犯罪事實欄所載前科並已執行完畢，有臺灣高等法院被告
    前案紀錄表在卷可稽，為累犯，應依法加重其刑，並依法先
    加重（惟法定本刑為死刑、無期徒刑部分，依法不得加重其
    刑）後減輕之。
二、原審認被告運輸第一、二級毒品罪證明確，予以論罪科刑，
    固非無見，惟：(一)、本件被告應係構成運輸第一、二級毒品
    未遂罪，原審認係構成既遂罪，尚有未洽；(二)、原審認定扣
    案之「蔡世明」名義之印章1顆，係被告等請人代刻並用以
    運輸毒品所用之物，惟卻疏未論述此部分亦構成偽造印章罪
    ，且此部分與起訴之運輸第一、二級毒品部分有牽連犯之裁
    判上一罪關係，原審未併予審理，亦有未洽。被告上訴意旨
    ，以否認犯行，指摘原判決不當，雖無理由，惟原判決既有
    上開可議之處，自應由本院將原判決撤銷改判。爰審酌被告
    乙○○之素行不佳，前甫因意圖販賣而持有第一、二級毒品
    ，經本院判處有期徒刑12年，並經最高法院駁回上訴而確定
    （其目前即因本案執行中），其本件運輸毒品之數量非微，
    如流入市面，對社會治安影響不小，惟幸經警方及時查獲，
    未構成進一步之危害，及其智識程度、犯罪之動機、目的、
    手段、於本案運輸毒品之參與程度，暨犯後否認犯行之態度
    等一切情狀，量處如主文第2項所示之刑。扣案之第一級毒
    品海洛因7包（淨重335.62公克，純度40.01﹪，純質淨重13
    4.28公克）及甲基安非他命3包（共淨重1970.35公克，純度
    約98.1%，純質淨重約1933.14公克），分別為第一級與第二
    級毒品，應依毒品危害防制條例第18條第1項前段之規定，
    諭知沒收銷燬之。另用以包裝第一級毒品之報紙（重35.26
    公克）、第二級毒品之包裝塑膠袋（總重約18公克），及氣
    泡布袋3個、芋頭箱子3只，均屬毒品之外包裝，用於包裹毒
    品，防其裸露、潮濕，便於攜帶，亦係供運輸毒品所用之物
    ，且為共犯壬○○所有，業據共犯戊○○陳明在卷，並有內
    政部警政署航空警察局臺北分局96 年1月30日航警北分三字
    第0960000607號函及內附之查獲照片等件可參，自應依毒品
    危害防制條例第19條第1項之規定宣告沒收之。另扣案之
    SAMSUNG牌行動電話1支（含其內之0000000000號SIM卡1張）
    ，分別為共犯戊○○及壬○○所有，且係供聯絡本件運輸毒
    品所用之物，亦據共犯戊○○供明在卷，亦應依毒品危害防
    制條例第19條第1項之規定宣告沒收。偽造之「蔡世明」名
    義之印章1顆，為偽造之印章，應依刑法第219條之規定諭知
    沒收。
參、公訴意旨另以：被告乙○○所為本件犯行，尚涉有懲治走私
    條例第2條第1項自大陸地區私運管制物品進口罪嫌。惟按犯
    罪事實應依證據認定之，無證據不得認定犯罪事實；又不能
    證明被告犯罪者，應諭知無罪之判決，刑事訴訟法第154條
    第2項、第301條第1項分別定有明文。且認定犯罪事實所憑
    之證據，無論係直接證據或間接證據，其為訴訟上之證明，
    須於通常一般之人均不致有所懷疑，而得確信其為真實之程
    度者，始得據為有罪之認定，倘其證明尚未達到此一程度，
    而有合理之懷疑存在，復無其他調查途徑可尋，法院即應為
    無罪之判決，最高法院76年臺上字第4986號著有判例。經查
    ，本件被告乙○○雖與辛○○、壬○○等人共同運輸第一、
    二級毒品，然壬○○、辛○○等人均未到案（壬○○復已歿
    ），本件壬○○等人究係自何處取得上開第一、二級毒品尚
    難以確認，復乏證據足以認定上開第一、二級毒品確係壬○○等人自大陸地區所運輸進入金門縣再交由翁寶蓮寄交，因
    本件僅查獲翁寶蓮在金門寄交上開毒品，僅得確信上開毒品
    係自金門要運輸進入臺灣本島，尚乏證據可認定被告乙○○
    有自大陸地區私運管制物品進口之行為，被告乙○○此部分
    罪嫌尚未達於通常一般之人均不致有所懷疑而得確信其為真
    實之程度，揆諸首揭法條及判例意旨，不能證明被告乙○○
    此部分犯罪，原應為被告乙○○此部分無罪之諭知，惟因公
    訴人認此部分與前揭論罪科刑部分，有想像競合犯之裁判上
    一罪關係，爰不另為無罪之諭知，併此敘明。
據上論斷，應依刑事訴訟法第369條第1項前段、第364條、第299
條第1項前段，毒品危害防制條例第4條第1項、第2項、第6項、
第18條第1項前段、第19條第1項，刑法第2條第1項、第11條前段
、第28條、第47條第1項、第217條、第25條第2項、第219條，修
正前刑法第55條，判決如主文。
本案經檢察官甲○到庭執行職務。
中    華    民    國    98    年    3     月    17    日
            刑事第十庭  審判長法  官  林  照  明
                              法  官  蔡  名  曜
                              法  官  郭  瑞  祥
以上正本證明與原本無異。
如不服本判決應於收受送達後十日內向本院提出上訴書狀，其未
敘述上訴之理由者，並得於提起上訴後十日內向本院補提理由書
（均須按他造當事人之人數附繕本）「切勿逕送上級法院」。
                              書記官  李  妍  嬅
中    華    民    國    98    年    3     月    17    日
附錄本案論罪科刑法條全文：
毒品危害防制條例第4條
製造、運輸、販賣第一級毒品者，處死刑或無期徒刑；處無期徒
刑者，得併科新臺幣 1 千萬元以下罰金。
製造、運輸、販賣第二級毒品者，處無期徒刑或 7 年以上有期徒
刑，得併科新臺幣 7 百萬元以下罰金。
製造、運輸、販賣第三級毒品者，處 5 年以上有期徒刑，得併科
新臺幣 5 百萬元以下罰金。
製造、運輸、販賣第四級毒品者，處 3 年以上 10 年以下有期徒
刑，得併科新臺幣 3 百萬元以下罰金。
製造、運輸、販賣專供製造或施用毒品之器具者，處 1 年以上 7
年以下有期徒刑，得併科新臺幣 1 百萬元以下罰金。
前五項之未遂犯罰之。
中華民國刑法第217條
（偽造盜用印章印文或署押罪）
偽造印章、印文或署押，足以生損害於公眾或他人者，處 3 年以
下有期徒刑。
盜用印章、印文或署押，足以生損害於公眾或他人者，亦同。


司法院資訊處製作；財團法人民間司法改革基金會備份。
